【裁判字號】    90,台上,1945
【裁判日期】    900329
【裁判案由】    違反毒品危害防制條例等罪
【裁判全文】
最高法院刑事判決                                九十年度台上字第一九四五號
    上  訴  人  甲○○
右上訴人因違反毒品危害防制條例等罪案件，不服台灣高等法院台中分院中華民國八
十九年十二月十九日第二審更審判決（八十九年度重上更(三)字第七二號，起訴案號：
台灣彰化地方法院檢察署八十六年度偵字第三九六五號），提起上訴，本院判決如左
：
    主  文
原判決關於販賣毒品部分撤銷，發回台灣高等法院台中分院。
其他上訴駁回。
    理  由
一撤銷發回部分：
本件原判決認定上訴人甲○○意圖營利，基於概括之犯意，自民國八十五年十二月上
旬某日起至八十六年一月十七日止，在其彰化縣大村鄉大橋村過溝四巷五號之住處，
以每小包新台幣（下同）二千元之價格，連續販賣海洛因予吳坤霖十次，得款二萬元
，因而撤銷第一審關於販賣毒品部分之科刑判決，改判仍論處上訴人連續販賣毒品罪
刑，固非無見。
惟查(一)按認定犯罪事實所憑之證據，其為訴訟上之證明，必須達於一般人均可得確信
其為真實而無可懷疑之程度，始可據為被告有罪之證明，倘若犯罪事實之證明尚未達
於此一程度，審理事實之法院，即應盡職權調查證據，使之達於可得確信之程度，始
為合法。原判決依據證人吳坤霖前後不一之指訴為論罪之依據，且證人李文模、邱錫
池、林火土、蔡瑞昌、林枝祥、蔡麗卿等人均無法證明上訴人有販賣毒品之犯行，則
該犯罪事實之證明，似未達於此一確信之程度，類此情形，審理事實之法院，即應依
職權調查其他證據，使之達於可得確定之程度，原審未加調查，遽為罪刑之宣告，難
謂為適法。上訴意旨指摘原判決關於販賣毒品部分不當，尚非無全理由，應認此部分
仍有撤銷發回更審之原因。
二駁回部分：
按刑事訴訟法第三百七十七條規定，上訴於第三審法院，非以判決違背法令為理由，
不得為之。是提起第三審上訴，應以原判決違背法令為理由，係屬法定要件。如果上
訴理由狀並未依據卷內訴訟資料，具體指摘原判決不適用何種法則或如何適用不當，
或所指摘原判決違法情事，顯與法律規定得為第三審上訴理由之違法情形，不相適合
時，均應認其上訴為違背法律上之程式，予以駁回。本件上訴人甲○○上訴意旨略稱
：(一)原判決依通信監察作業譯文為上訴人罪刑之依據，但依該譯文顯示，上訴人向劉
鴻銘詢以「有沒有貨」，劉鴻銘答以：「有，晚上七點拿過去」。該對話應係上訴人
向劉鴻銘調貨，而非上訴人販售安非他命與劉鴻銘。而證人王建翔供稱：警訊筆錄係
警方寫好後交付閱覽，並非依據其所供所制作，及偵查中怕偽證，故不便改口，其實
上開安非他命係上訴人無償提供。(二)證人劉鴻銘就其向上訴人購買安非他命之起訖期
間供述不一，且證稱「我原欲向上訴人購買，他說沒有在賣，就拿一些請我吸」、「
我怕偽證，才依警訊筆錄說她在販賣」、「在警局時警察告訴我要這麼說」，尤其上
訴人於八十六年一月十九日至同年二月十三日係羈押於台灣彰化看守所，自不可能於
上開期間販賣安非他命與劉鴻銘、王建翔等語。查原判決認定上訴人意圖營利，基於
概括之犯意，自八十五年七月間某日起至八十五年十二月底某日止，在彰化縣大村鄉
大橋村過溝四巷五號之住處，以一小包一千元之價格，連續非法販賣化學合成麻醉藥
品即安非他命予王建翔約二十次，及自八十五年十一月下旬某日起至同年十二月中旬
某日止，在同址以一小包一千元或二千元之價格，連續非法販賣安非他命與劉鴻銘四
次。嗣經警對上訴人所有之（○四）0000000號電話加以監聽後，始查悉上情
而循線查獲等情，係依憑上訴人供承其曾交付安非他命與劉鴻銘、王建翔，核與證人
劉鴻銘、王建翔指證其等曾向上訴人購買安非他命之情節相符，並有通信監察作業譯
文等證據，資以認定上訴人有連續販賣化學合成麻醉藥品安非他命之事實，因而撤銷
第一審關於非法販賣化學合成麻醉藥品部分之判決，改判仍論處上訴人連續非法販賣
化學合成麻醉藥品罪刑，已明其所憑之證據及認定之理由，並以上訴人所辯，其僅
無償提供安非他命與劉鴻銘、王建翔吸用，及劉鴻銘、王建翔事後改稱未向上訴人購
買安非他命云云，如何不足採信，於理由中詳加說明與指駁，從形式上觀察，原判決
此部分並無違背法令之情形存在。次按(一)證人劉鴻銘、王建翔非但於警訊中指證上訴
人販賣安非他命無訛，於偵查及第一審審理中亦堅稱上情，且指認上訴人明確。該二
證人描述上訴人住家及四周環境與上訴人所供承之情形相符，顯見該二證人所稱警訊
筆錄非本於其供述所制作及偵查中怕偽證，才依警訊內容供述云云，應非真實。(二)證
人王建翔於警訊中雖證稱：其最後一次係在八十六年一月二十二日向上訴人購買安非
他命，但上開日期適上訴人在押中，乃第一審法院就上開疑點深入查證，經該證人釋
明，謂上開日期為其戒除吸用安非他命之日期，並明確供稱，其係自八十五年七月間
起至同年十二月間向上訴人購買安非他命無訛，原判決已於理由一中詳加說明（見原
判決第五面），其採證核無違法可言。原審依上訴人及相關證人在警訊及偵、審中之
供詞與卷證資料，依調查所得之證據綜合論斷，已明其得心證之理由，核與證據法
則無違，亦無理由不備之可言。上訴意旨徒就原審採證認事職權之適法行使，任憑己
見指為違法，核與法律規定，得為第三審上訴理由之違法情形不相適合，其此部分之
上訴為違背法律上之程式，應予駁回。
據上論結，應依刑事訴訟法第三百九十七條、第四百零一條、第三百九十五條前段，
判決如主文。
中      華      民      國     九十     年      三      月    二十九    日
                              最高法院刑事第十庭
                                  審判長法官  莊  登  照
                                        法官  洪  明  輝
                                        法官  蔡  清  遊
                                        法官  黃  一  鑫
                                        法官  林  秀  夫
      右正本證明與原本無異
                                              書  記  官
中      華      民      國     九十     年      四      月     四       日


司法院資訊處製作；財團法人民間司法改革基金會備份。
